---
title: "Matriz Insumo Producto de la Economía Chilena (111x111)"
output: html_notebook
---

Este cuadernillo es reproducible. Abre el archivo `mip_chile.Rproj` en RStudio en lugar de abrir esto directamente.

# Descargar los datos

```{r descarga}
dir_datos_originales <- "01_datos_originales"
url_111 <- "http://si3.bcentral.cl/estadisticas/Principal1/Excel/CCNN/cdr/xls/CdeR2008_MIP.xlsx"
xlsx_111 <- sprintf("%s/mip_2008_bcch_111x111.xlsx", dir_datos_originales)

dir.create(dir_datos_originales)

if(!file.exists(xlsx_111)) {
  download.file(url_111, xlsx_111)
}
```

# Leer los datos

```{r leer}
if (!require(pacman)) install.packages("pacman")
p_load(tidyverse, readxl, janitor)

mip_111 <- read_excel("01_datos_originales/mip_2008_bcch_111x111.xlsx",
                     sheet = "111x111", range = "C12:DX122",
                     col_names = FALSE) %>% 
  remove_empty("cols")

glosas_111 <- read_excel("01_datos_originales/mip_2008_bcch_111x111.xlsx",
                     sheet = "Glosas", range = "C10:C120",
                     col_names = FALSE) %>% 
  mutate(X__1 = str_to_lower(iconv(X__1, from = "", to = "ASCII//TRANSLIT", sub = "")),
         X__1 = str_replace_all(X__1, " |, |,|-", "_"),
         X__1 = str_replace_all(X__1, "\\(|\\)", ""),
         X__1 = str_replace_all(X__1, "__", "_")) %>% 
  as_vector()

glosas2_111 <- c("total_demanda_intermedia", "consumo_de_hogares", "consumo_de_ipsfl",
                "consumo_de_gobierno", "formacion_bruta_de_capital_fijo", "variacion_de_existencias",
                "exportaciones", "total_demanda_final")

names(mip_111) <- c(glosas_111, glosas2_111)

mip_111 <- mip_111 %>% clean_names()
```

# Cálculos

Para la justificación de los cálculos consultar las siguientes referencias:
* [Una matriz insumo-producto inversa de la economía chilena 1986](http://si3.bcentral.cl/estadisticas/Principal1/Metodologias/CCNN/cdr/serieestudios38.pdf)
* [Tópicos sobre el Modelo de Insumo-Producto: teoría y aplicaciones](https://repositorio.cepal.org/bitstream/handle/11362/4737/S0501011_es.pdf?sequence=1)

Hay que tener presente que el sistema a a resolver es de la forma $x = Ax + b$, por lo tanto la solución es de la forma $x = (I-A)^{-1}b = Lb$.

## Matriz insumo-producto

```{r calculos01}
X <- mip_111 %>% 
  select(glosas_111) %>% 
  data.matrix()
  
X[is.na(X)] <- 0

colnames(X) <- glosas_111
rownames(X) <- colnames(X)
```

## Total demanda intermedia 

```{r calculos02}
Xi <- mip_111 %>% 
  select(total_demanda_intermedia) %>% 
  data.matrix()
  
Xi[is.na(Xi)] <- 0

rownames(Xi) <- glosas_111
```

## Total demanda final 

```{r calculos03}
Xf <- mip_111 %>% 
  select(total_demanda_final) %>% 
  data.matrix()
  
Xf[is.na(Xf)] <- 0

rownames(Xf) <- glosas_111
```

## Matriz de coeficientes directos

```{r calculos04}
# tabla de demanda
Xt <- cbind(X, Xi, Xf)
Xt[is.na(Xt)] <- 0

# matriz identidad
I <- diag(111)

# matriz de coeficientes directos
A <- X / t(matrix(Xf, 111, 111))
A[is.na(A)] <- 0
colnames(A) <- glosas_111
rownames(A) <- colnames(A)
```

## Matriz de coeficientes indirectos

```{r calculos05}
B <- solve(I-A)
B[is.na(B)] <- 0
colnames(B) <- glosas_111
rownames(B) <- colnames(B)

# la solución del sistema es $x = (I-A)^{-1}b = Lb$
Xe <- solve(B,Xf)
```

## Matriz de sensibilidad

```{r calculos06}
# parametro de sensibilidad
p <- 0.01

W <- A * (t(B) * p + diag(diag(B)) * t(matrix(Xf, 111, 111)) / matrix(Xf, 111, 111))
W[is.na(W)] <- 0
```

# Guardar las matrices

```{r guardar}
dir_datos_procesados <- "02_datos_procesados"

dir.create(dir_datos_procesados)

save(X, file = sprintf("%s/matriz_insumo_producto_111x111.RData", dir_datos_procesados))
save(A, file = sprintf("%s/matriz_de_coeficientes_directos_111x111.RData", dir_datos_procesados))
save(B, file = sprintf("%s/matriz_de_coeficientes_indirectos_111x111.RData", dir_datos_procesados))
save(W, file = sprintf("%s/matriz_de_sensibilidad_111x111.RData", dir_datos_procesados))
```
